【裁判字號】    97,豐簡上,741
【裁判日期】    970930
【裁判案由】    詐欺
【裁判全文】
臺灣臺中地方法院刑事判決           97年度豐簡上字第741號
上  訴  人  臺灣臺中地方法院檢察署檢察官
被      告  甲○○
上列上訴人因被告詐欺案件，不服本院豐原簡易庭九十七年度豐
簡字第五八七號中華民國九十七年七月三十一日第一審刑事簡易
判決（九十七年度偵字第一一六一六號、第一四九三四號），暨
移送併案審理（九十七年度偵字第一八四一六號），本院管轄之
第二審合議庭判決如下：
    主    文
原判決撤銷。
甲○○幫助意圖為自己不法之所有，以詐術使人將本人之物交付
，累犯，處有期徒刑陸月，如易科罰金，以新臺幣壹仟元折算壹
日。
    犯罪事實
一、甲○○前於民國九十五年間因施用第一級毒品，經本院先後
    於九十五年九月十一日及九十六年二月十二日，以九十五年
    度訴字第二○五三號及第三八九三號分別判處有期徒刑九月
    、十月確定，上開兩罪接續執行，並經本院於九十六年七月
    十六日以九十六年度聲減字第二一五○號減刑為有期徒刑四
    月十五日、五月確定，而於九十六年七月十六日執行完畢。
    詎仍不知悔改，經由報紙刊登之廣告而得知可憑交付金融機
    構帳戶之存摺、金融卡及密碼獲取報酬，明知金融帳戶之存
    摺、金融卡及密碼係供自己使用之重要理財工具，關係個人
    財產、信用之表徵，並可預見他人取得存摺、金融卡、密碼
    之目的，係用以提領金融機構帳戶內之款項，因該帳戶所有
    人名義與實際使用人不同，而可藉此躲避員警追查，供他人
    作為詐欺取財之犯罪工具，因缺錢花用，竟仍基於幫助他人
    詐欺取財之不確定故意，於九十七年四月七日或八日，在臺
    中縣豐原市○○○路、圓環北路附近，將其所有向國泰世華
    商業銀行篤行分行（下稱國泰銀行）所申請開立帳號000
    000000000000號金融帳戶之存摺、金融卡及密
    碼，以新臺幣（下同）三千元之代價，售予某一姓名年籍均
    不詳之成年男子，容任他人作為詐欺取財之工具。其後上開
    詐騙者即基於意圖為自己不法所有之犯意，而先後（一）於
    九十七年四月八日下午五時二十分許，撥打電話予蕭翊如，
    佯稱其先前在網路上購買衣服時，付款方式誤選擇為分期付
    款，須至提款機核對資料，否則每個月要扣款一千兩百元云
    云，致蕭翊如因此陷於錯誤，而於同日下午七時二十分許，
    至高雄縣路竹鄉○○路上之郵局，依指示操作提款機，而將
    所有二萬九千九百八十三元款項轉入甲○○所有上開國泰銀
    行帳戶內。（二）於九十七年四月八日下午撥打電話予張雅
    雯，佯稱其先前在網路購買兒童服飾時，賣家所給的帳號為
    分期付款之帳號，須至提款機做更改云云，致張雅雯因此陷
    於錯誤，而分別同日下午八時三十分三十八秒及八時三十六
    分三十八秒，至雲林縣四湖鄉○○村○○路六十巷七號之四
    湖郵局，依指示操作提款機，而將所有一萬九千九百九十九
    元及四千九百九十九元款項轉入甲○○所有上開國泰銀行帳
    戶內。（三）於九十七年四月八日下午八時三十分許，撥打
    電話予王英，佯稱其先前在網路購書時，價格共計八百七
    十元，因店員條碼誤刷為分期付款，須至郵局終止扣款，否
    則每月將固定扣款八百七十元云云，致王英因此陷於錯誤
    ，而於同日下午十時三十四分許，至臺北市○○路一○○號
    對面之杭南郵局，依指示操作提款機，而將所有一元款項轉
    入甲○○所有上開國泰銀行帳戶內，並稱會再以電話聯絡。
    嗣因蕭翊如、張雅雯及王英匯款後，發覺有異而報警處理
    ，經警查得上開帳戶之申設人為甲○○本人，始循線查悉上
    情。
二、案經臺中市警察局第二分局及臺中縣警察局豐原分局報請臺
    灣臺中地方法院檢察署檢察官偵查後聲請簡易判決處刑及臺
    中縣警察局豐原分局報請臺灣臺中地方法院檢察署檢察官移
    送併案審理。
    理    由
一、證據能力部分：按被告以外之人於審判外之陳述，雖不符刑
    事訴訟法第一百五十九條之一至第一百五十九條之四之規定
    ，而經當事人於審判程序同意作為證據，法院審酌該言詞陳
    述或書面陳述作成時之情況，認為適當者，亦得為證據。當
    事人、代理人或辯護人於法院調查證據時，知有第一百五十
    九條第一項不得為證據之情形，而未於言詞辯論終結前聲明
    異議者，視為有前項之同意。刑事訴訟法第一百五十九條之
    五定有明文。經查，檢察官及被告甲○○於本件言詞辯論終
    結前對被害人蕭翊如、張雅雯及王英等人於警詢時所為陳
    述之證據能力均未予爭執，而本院審酌該等言詞陳述做成之
    情況，並無非出於任意性、不正取供，或其他違法不當情事
    ，且客觀上亦無顯不可信之情況，堪認為適當，揆諸前開說
    明，依法均有證據能力。
二、上揭犯罪事實，業據被告於偵查及本院審理時坦承不諱，核
    與被害人蕭翊如、張雅雯及王英等人於警詢中指述遭他人
    詐騙之情節相符，復有國泰銀行九十七年四月十七日（九七
    ）國世篤行字第０四九號函附之存款開戶申請書及印錄存摺
    戶交易資料、被害人蕭翊如提出之中華郵政自動櫃員機儲戶
    交易明細表、高雄縣政府警察局湖內分局路竹分駐所受理刑
    事案件報案三聯單、內政部警政署反詐騙案件紀錄表（見臺
    中縣警察局豐原分局中縣豐警偵字第０九七００二四三四一
    號警卷第十至十四頁、第十六頁至第十八頁）、金融機構回
    應狀態、財團法人金融聯合徵信中心資料（見九十七年度核
    交字第九四０號偵查卷第三至五頁）、國泰銀行九十七年四
    月十六日（九七）國世篤行字第０四五號函附之存款開戶申
    請書、存摺存款交易查詢表、雲林縣警察局台西分局受理人
    頭帳戶犯罪案件通報單、內政部警政署反詐騙案件紀錄表、
    被害人張雅雯提出之郵局自動櫃員機儲戶交易明細表二紙、
    雲林縣警察局臺西分局四湖分駐所受理刑事案件報案三聯單
    、受理詐騙案件通報帳戶警示及電話斷話簡便表（見臺中市
    警察局第二分局警卷第七至十頁、第十二至十七頁）、被害
    人王英提出之匯款單、臺北縣政府警察局新店分局江陵派
    出所受理詐騙帳戶通報警示簡便表、內政部警政署反詐騙案
    件紀錄表、臺北縣政府警察局新店分局江陵派出所受理各類
    案件紀錄表、臺北縣政府警察局新店分局江陵派出所受理刑
    事案件報案三聯單（見九十七年度偵字第一四九三四號偵查
    卷第七頁至第十三頁）、通聯調閱查詢單（見九十七年度偵
    字第一四九三四號偵查卷第十九頁）等在卷可稽，足證被告
    自白，核與事實相符，堪予採信。按刑法上之故意，分為直
    接故意（確定故意）與間接故意（不確定故意），行為人對
    於構成犯罪之事實，明知並有意使其發生者，為直接故意；
    行為人對於構成犯罪之事實，預見其發生而其發生並不違背
    其本意者，為間接故意。且幫助犯之成立，以行為人主觀上
    認識被幫助者正欲從事犯罪或係正在從事犯罪，且該犯罪有
    既遂之可能，而其行為足以幫助他人實現構成要件者，即具
    有幫助故意，並不以行為人確知被幫助者係犯何罪名為必要
    。衡諸常情，一般國人向金融機構開設帳戶，並無任何法令
    限制，若係正當用途，大可光明正大，自行申請供己使用，
    何必向他人購買？再者，金融帳戶之用途係用以存款，而存
    摺、金融卡、密碼等均係個人重要之物件，並具有一定金融
    交易目的及識別意義，一旦有人使用他人帳戶及上開物品供
    作不明使用，依一般認知，必是隱身幕後之使用人欲利用人
    頭帳戶掩飾其犯罪所得財物或財產上利益免於遭人追查，自
    極易於令人有與不法犯罪目的相關之合理懷疑，況近來新聞
    媒體，對於不肖犯罪集團大量收購帳戶後，再持以供作犯罪
    使用，藉此逃避檢警查緝之情事，亦多所報導，被告亦無從
    諉為不知，是其對於他人利用上開存摺、金融卡、密碼作為
    犯詐欺取財罪之人頭帳戶等情，能預見其發生且其發生不違
    背其本意，其有幫助他人利用上開帳戶犯詐欺罪之間接故意
    ，允無疑義。從而，本案事證已臻明確，被告上開犯行，堪
    予認定，應依法論科。
三、按刑法上之幫助犯，係指以幫助之意思，對正犯資以助力，
    而未參與實施犯罪之行為者而言（最高法院四十九年度台上
    字第七七號判例意旨參照）。查被告基於幫助詐欺取材之不
    確定故意，提供帳戶資料予他人詐欺犯罪使用，雖並未參與
    詐欺取財之構成要件行為，然其顯係以幫助他人犯罪之意思
    ，實施上開犯罪構成要件以外之行為，核其所為，係犯刑法
    第三十條第一項、第三百三十九條第一項之幫助詐欺取財罪
    。再被告以一交付帳戶資料之行為，侵害被害人蕭翊如、張
    雅雯及王英等三人之財產法益，係一行為觸犯數罪名，應
    依刑法第五十五條想像競合犯之規定，從一重之幫助詐欺取
    財罪論處。又被告前於九十五年間因施用第一級毒品，先後
    經本院於九十五年九月十一日及九十六年二月十二日，以九
    十五年度訴字第二○五三號、第三八九三號分別判處有期徒
    刑九月、十月確定，兩罪接續執行，嗣經本院於九十六年七
    月十六日以九十六年度聲減字第二一五○號減刑為有期徒刑
    四月十五日、五月確定，而於九十六年七月十六日執行完畢
    ，有臺灣高等法院被告前案紀錄表在卷可查，其於受有期徒
    刑之執行完畢後五年以內故意再犯有期徒刑以上之罪，為累
    犯，應依刑法第四十七條第一項之規定，加重其刑。另被告
    僅係幫助他人實施詐欺取財罪，為幫助犯，應依刑法第三十
    條第二項之規定，按詐欺取財罪正犯之刑減輕之，並依法先
    加而後減。至檢察官移送併案審理部分（九十七年度偵字第
    一八四一六號），既與公訴人已起訴之犯罪事實，具有想像
    競合犯之裁判上一罪關係，依審判不可分原則，本院自應併
    予審究，附此敘明。原審就公訴人聲請簡易判決處刑部分之
    犯行予以論科，固非無據；惟原審既未及就檢察官移送併案
    審理部分併予審理，自仍有未洽，是上訴人指摘原判決不當
    ，即為有理由，應由本院管轄之第二審合議庭予以撤銷改判
    。爰審酌被告之素行、其販賣帳戶所得之利益非鉅，然其隨
    意提供其所有之帳戶資料供他人非法使用，將助長社會犯罪
    風氣，可能導致真正犯罪者逍遙法外，其行為殊屬不當，惟
    念及被告本身並未實際參與本件詐欺取財之犯行，且被害人
    匯款至上開帳戶後，該帳戶尚未遭人提領，被害人遭受之損
    害尚屬輕微，且被告犯後坦承犯行，深具悔意，及犯罪後尚
    稱態度良好等一切情狀，量處如主文所示之刑，並諭知易科
    罰金之折算標準，以資懲儆。
據上論斷，應依刑事訴訟法第四百五十五條之一第一項、第三項
、第三百六十九條第一項前段、第三百六十四條、第二百九十九
條第一項前段，刑法第三十條第一項、第二項、第三百三十九條
第一項、第五十五條、第四十七條第一項、第四十一條第一項前
段，刑法施行法第一條之一，判決如主文。
中    華    民    國    97    年    9     月    30    日
                  刑事第一庭  審判長法  官  林宜民
                                    法  官  林清鈞
                                    法  官  許惠瑜
以上正本證明與原本無異。
不得上訴。
中    華    民    國    97    年    9     月    30    日
                                    書記官  陳佳君
附錄法條：
中華民國刑法第339條第1項
（普通詐欺罪）
意圖為自己或第三人不法之所有，以詐術使人將本人或第三人之
物交付者，處5年以下有期徒刑、拘役或科或併科1千元以下罰金
。


司法院資訊處製作；財團法人民間司法改革基金會備份。
